【裁判字號】    97,易,2797
【裁判日期】    971118
【裁判案由】    違反入出國及移民法等
【裁判全文】
臺灣板橋地方法院刑事判決              97年度易字第2797號
公  訴  人  臺灣板橋地方法院檢察署檢察官
被      告  丙○○
                    國民
            甲○○○○○ ○○.
                    （現收容在內政部出入國及移民署收容事
            乙○○○ ○○○ .
上列被告等因違反入出國及移民法等案件，經檢察官提起公訴（
97年度偵字第21830 號），被告等於準備程序中就被訴事實為有
罪之陳述，經本院裁定行簡式審判程序審理，並判決如下：
    主      文
丙○○犯藏匿人犯罪，處有期徒刑貳月，如易科罰金，以新臺幣
壹仟元折算壹日；又犯藏匿人犯罪，處有期徒刑貳月，如易科罰
金，以新臺幣壹仟元折算壹日。應執行有期徒刑月，如易科罰
金，以新臺幣壹仟元折算壹日。緩刑貳年。
甲○○○○○ ○○○ ○○○○ 未經許可入國，處有期徒刑月，如易科罰金
，以新臺幣壹仟元折算壹日，並於刑之執行完畢或赦免後，驅逐
出境。
乙○○○ ○○○ ○○○○ 未經許可入國，處有期徒刑月，如易科罰金，
以新臺幣壹仟元折算壹日，並於刑之執行完畢或赦免後，驅逐出
境。
    事      實
一、甲○○○○○ ○○○ ○○○○ 與乙○○○ ○○○ ○○○○ 均係越南國人，其等明
    知未經依法申請許可不得進入臺灣地區，竟均於民國97年5
    月28日，自越南國搭車前往大陸地區，再經由不詳人士仲介
    ，分別以美金3,000 元之代價，自大陸地區搭乘不詳漁船偷
    渡來臺，而於同年5 、6 月間某日非法進入我國臺灣地區。
    而丙○○明知甲○○○○○ ○○○ ○○○○ 與乙○○○ ○○○ ○○○○ 均係未經
    許可，以偷渡方式進入臺灣地區，而為違反入出國及移民法
    之犯人，詎仍基於藏匿人犯之故意，分別自97年6 、7 月間
    某日起及同年7 月15日起，提供其所租用位於臺北縣泰山鄉
    ○○路之無門牌鐵皮屋供甲○○○○○ ○○○ ○○○○ 與乙○○○ ○○○ ○○○○ 居住，以此方式藏匿違反入出國及移民法之甲○○○○○ ○○○ ○○○○ 與乙○○○ ○○○ ○○○○ ，使其等得以躲避警方查緝。丙○○
    並仲介甲○○○○○ ○○○ ○○○○ 從事工地打掃等工作，且為避免警
    方查緝，出入均由丙○○駕駛車牌號碼3002-QN 號自用小客
    車接送。嗣於97年7 月24日上午7 時許，為警在上開鐵皮屋
    查獲 ，始悉上情。
二、案經臺北縣政府警察局板橋分局報請臺灣板橋地方法院檢察
    署檢察官偵查起訴。
    理      由
一、本案被告丙○○、甲○○○○○ ○○○ ○○○○ 及乙○○○ ○○○ ○○○○ 所犯
    均係死刑、無期徒刑、最輕本刑為3 年以上有期徒刑以外之
    罪，其等於準備程序中就前揭被訴事實為有罪之陳述，經本
    院告知簡式審判程序之旨，並聽取其等與公訴人之意見後，
    本院認無不得或不宜改依簡式審判程序進行之情事，依刑事
    訴訟法第273條之1第1項、第284條之1規定，裁定本案改依
    簡式審判程序審理，合先敘明。
二、上開犯罪事實，業據被告丙○○於本院審理時、被告甲○○○○○○○○ ○○○○及乙○○○ ○○○ ○○○○ 於警詢、偵訊及本院審理時供認
    不諱，且有外勞居留資料查詢- 明細內容顯示畫面2 份、查
    獲現場相片8 張、臺北縣政府警察局板橋分局訪查（臨檢）
    紀錄單1 紙在卷可查。足徵被告等任意性之自白與事實相符
    ，應堪採信。本案事證已臻明確，被告等犯行均堪以認定，
    均應依法論科。
三、按刑法第2 條第1 項之規定，係規範行為後法律變更所生新
    舊法律比較適用之準據法。所謂行為後法律有變更者，包括
    構成要件之變更而有擴張或限縮，或法定刑度之變更。行為
    後法律有無變更，端視所適用處罰之成罪或科刑條件之實質
    內容，修正前後法律所定要件有無不同而斷。新舊法條文之
    內容有所修正，除其修正係無關乎要件內容之不同或處罰之
    輕重，而僅為文字、文義之修正或原有實務見解、法理之明
    文化，或僅條次之移列等無關有利或不利於行為人，非屬該
    條所指之法律有變更者，可毋庸依該規定為新舊法之比較，
    而應依一般法律適用原則，適用裁判時法（最高法院院95年
    度第21次刑事庭會議決議、96年度臺上字第3773號判決意旨
    參照）。查入出國移民法業於96年12月26日以總統華總一義
    字第09600174091 號令修正公佈，並經行政院於97年7 月22
    日臺治字第0970029826號令定自97年8 月1 日施行。關於入
    出國及移民法第54條之罪，僅修改為條號第74條，其條文內
    容及法定刑部分並未變更，是此項變更自不屬於刑法第2條
    之法律變更，本身尚無比較新舊法之問題，先予敘明。另按
    未經許可入國（入境）之行為，國家安全法第6 條第1 項與
    入出國及移民法第74條均有處罰之規定，惟依入出國及移民
    法第1 條規定：為統籌入出國管理，確保國家安全，規範移
    民事務，落實移民輔導，特制定本法。本法未規定者，適用
    其他有關法律之規定。入出國及移民法為入出國管理之特別
    規定，且該法就未經許可入出國，既已於同法第74條有處罰
    之明文，依同法第1 條前段規定之意旨，該規定為國家安全
    法第6 條第1 項之特別規定，自應優先適用入出國及移民法
    第74條處罰。是核被告甲○○○○○ ○○○ ○○○○ 及乙○○○ ○○○ ○○○○
    所為，均係犯入出國及移民法第74條之未經許可入國罪。檢
    察官認被告甲○○○○○ ○○○ ○○○○ 及乙○○○ ○○○ ○○○○ 所犯，係修
    正前入出國及移民法第54條之未經許可入國罪，應予更正，
    併此敘明。另按刑法第164 條第1 項之藏匿犯人或使之隱避
    罪，所謂「藏匿犯人」係指藏匿已經犯罪之人而言；又此之
    所謂「犯人」不以起訴後之人為限；故凡觸犯刑罰法規所規
    定之罪名者，不問其觸犯者係普通法或特別法、實質刑法或
    形式刑法，只須其為實施犯罪行為之人，且所犯之罪不問已
    否發覺或起訴或判處罪刑，均屬此之所謂「犯人」（最高法
    院87年度臺上字第757 號判決意旨參照）。查被告丙○○既
    明知甲○○○○○ ○○○ ○○○○ 及乙○○○ ○○○ ○○○○ 均為非法入境之外
    籍人士，係違反入出國及移民法之犯人，猶予以藏匿，核其
    所為，均係犯刑法第164 條第1 項之藏匿人犯罪。被告丙○○分別自97年6 、7 月間某日起藏匿被告甲○○○○○ ○○○ ○○○○
    及自97年7 月15日起藏匿被告乙○○○ ○○○ ○○○○ 二罪間，犯意
    各別，行為互殊，應予分論併罰。爰審酌被告甲○○○○○ ○○○ ○○○○ 及乙○○○ ○○○ ○○○○ 不思以正當途徑入境，竟違反規定以
    偷渡方式進入臺灣地區，有礙於我國政府對入出國之管理與
    國家安全之維護，所為非是；而被告丙○○藏匿偷渡入境之
    外籍人士，不僅直接妨害國家搜查權之行使，更助長外籍人
    士偷渡來臺之風，危害國家安全及社會之祥和安寧，並影響
    臺灣地區勞工就業之條件，本均不宜寬貸；惟被告等均無前
    科，有其等臺灣高等法院被告前案紀錄表在卷可查，素行良
    好，暨審酌其等犯罪之動機、目的、手段，暨犯罪後坦承犯
    行等一切情狀，分別量處如主文所示之刑，並就被告丙○○
    部份定其應執行刑。另斟酌本案犯罪情節，及被告等之教育
    程度、經濟狀況，均諭知如易科罰金，以新臺幣1,000 元折
    算1 日之折算標準，以資懲儆。末查，被告丙○○前未曾因
    故意犯罪受有期徒刑以上刑之宣告，有臺灣高等法院被告前
    案紀錄表1 份附卷可憑，其因一時短於思慮，致罹本案犯行
    ，經本次罪刑之宣告後，應知所警惕，而無再犯之虞，本院
    認前開對被告丙○○宣告之刑，以暫不執行為適當，爰依刑
    法第74條第1 項第1 款之規定宣告緩刑2 年，以啟自新。另
    查被告甲○○○○○ ○○○ ○○○○ 及乙○○○ ○○○ ○○○○ 均係越南國人，
    而為外籍人士，其等在我國犯罪而受本案有期徒刑以上刑之
    宣告，本院認其等於刑之執行完畢後，有驅逐出境之必要，
    爰依刑法第95條之規定，於刑之執行完畢或赦免後，驅逐出
    境。
據上論斷，應依刑事訴訟法第273 條之1 第1 項、第299 條第1
項前段，入出國及移民法第74條，刑法第11條前段、第164 條第
1 項、第41條第1 項前段、第51條第5 款、第74條第1 項第1 款
、第95條，刑法施行法第1 條之1 第1 項、第2 項前段，判決如
主文。
本案經檢察官靳開聖到庭執行職務。
中    華    民    國    97    年    11    月    18    日
                  刑事第五庭    法  官  謝梨敏
以上正本證明與原本無異。
                                書記官  林壯隆
中    華    民    國    97    年    11    月  20    日
附錄本判決論罪之法條：
入出國及移民法第74條
未經許可入出國或受禁止出國處分而出國者，處三年以下有期徒
刑、拘役或科或併科新臺幣九萬元以下罰金。
刑法第164條
藏匿犯人或依法逮捕拘禁之脫逃人或使之隱避者，處二年以下有
期徒刑、拘役或五百元以下罰金。
意圖犯前項之罪而頂替者，亦同。


司法院資訊處製作；財團法人民間司法改革基金會備份。
